【裁判字號】    98,審訴,1410
【裁判日期】    980819
【裁判案由】    違反臺灣地區與大陸地區人民關係條例等
【裁判全文】
臺灣高雄地方法院刑事判決            98年度審訴字第1410號
公  訴  人  臺灣高雄地方法院檢察署檢察官
被      告  丁○○
            戊○○
上  一  人
選任辯護人  吳永茂律師
            羅玲郁律師
被      告  乙○○
            丙○○
            甲○○
上列被告因違反臺灣地區與大陸地區人民關係條例等案件，經檢
察官提起公訴（97年度偵字第13277號），本院判決如下：
    主  文
丁○○、戊○○、乙○○、丙○○、甲○○被訴部分管轄錯誤，
移送於臺灣臺中地方法院。
    理  由
一、公訴意旨略以：(一)被告乙○○為使大陸地區女子謝美金能以
    配偶身分入境來臺，竟與真實姓名、年籍均不詳之人共同基
    於使公務員登載不實及使大陸地區人民非法入境臺灣地區之
    犯意聯絡，由被告乙○○於不詳時、地，將其個人身分證、
    戶籍謄本及相片等物交予真實姓名、年籍均不詳之人，代為
    申請護照及臺胞證等證件，在乙○○與謝美金欠缺結婚真意
    之情形下，於民國92年10月7 日在大陸地區登記結婚並取得
    結婚公證書。嗣被告乙○○將結婚公證書交由真實姓名、年
    籍均不詳之人，持向財團法人海峽交流基金會辦理認證並取
    得該會之證明書，並於92年11月5 日由被告乙○○持前開結
    婚公證書及海基會之證明書，填具結婚登記申請書，向其戶
    籍地即臺中市○區○○路322 號8 樓之6 所在地之戶政事務
    所申請辦理結婚之戶籍登記，以上開不實事項使戶政人員登
    載於職務上作成之戶籍登記簿內，據以製作戶籍謄本，足生
    損害於戶政機關對於戶籍資料管理之正確性。真實姓名、年
    籍均不詳之人復持前開不實之戶籍謄本連同大陸地區人民進
    入臺灣地區保證書、大陸地區結婚公證書、海基會之證明書
    等文件，並填具「大陸地區人民在臺灣地區居留申請書」，
    持向內政部警政署入出境管理局（現改為：內政部入出國及
    移民署）行使，以配偶來臺探親為由，申請謝美金入境臺灣
    地區，使謝美金得以入境臺灣地區。(二)被告乙○○復為使大
    陸地區女子李麗、楊麗琴、馬茂香、戴興容能以配偶身分入
    境來臺，竟與被告丁○○、戊○○、甲○○、丙○○共同基
    於使公務員登載不實及使大陸地區人民非法入境臺灣地區之
    犯意聯絡，由乙○○支付其等不詳代價，而被告丁○○、戊○○、甲○○、丙○○則於不詳時、地，將其個人身分證、
    戶籍謄本及相片等物交予乙○○，請其代為申請護照及臺胞
    證等證件。然在丁○○與李麗、戊○○與楊麗琴、甲○○與
    馬茂香及丙○○與戴興容等人均欠缺結婚真意之情形下，在
    大陸地區登記結婚並取得結婚公證書。嗣被告丁○○、戊○○、甲○○、丙○○將結婚公證書交由乙○○，持向財團法
    人海峽交流基金會辦理認證並取得該會之證明書，再由被告
    丁○○、戊○○、甲○○、丙○○分持前開結婚公證書及海
    基會之證明書，填具結婚登記申請書，向其戶籍所在地之戶
    政事務所申請辦理結婚之戶籍登記，以上開不實事項使戶政
    人員登載於職務上作成之戶籍登記簿內，據以製作戶籍謄本
    ，足生損害於戶政機關對於戶籍資料管理之正確性。被告乙○○復持前開不實之戶籍謄本連同大陸地區人民進入臺灣地
    區保證書、大陸地區結婚公證書、海基會之證明書等文件，
    並填具「大陸地區人民在臺灣地區居留申請書」，持向內政
    部警政署入出境管理局行使，以配偶來臺探親為由，申請李
    麗、楊麗琴、馬茂香、戴興容等人入境臺灣，使楊麗琴和戴
    興容得以入境臺灣地區，李麗（起訴書誤載為已入境臺灣地
    區而既遂）、馬茂香部分則因為警查獲係虛偽結婚，未得以
    入境而未遂。因認被告戊○○、乙○○、丙○○涉犯臺灣地
    區與大陸地區人民關係條例第79條第1 項（起訴書贅引第4
    項）之使大陸地區人民非法進入臺灣地區罪及刑法第214 條
    之使公務員登載不實等罪嫌，被告丁○○、甲○○涉係犯臺
    灣地區與大陸地區人民關係條例第79條第4 項、第1 項之使
    大陸地區人民非法進入臺灣地區未遂及刑法第214 條之使公
    務員登載不實等罪嫌。
二、按案件由犯罪地或被告之住所、居所或所在地之法院管轄；
    又無管轄權之案件，應諭知管轄錯誤之判決，並同時諭知移
    送於管轄法院，並得不經言詞辯論為之，刑事訴訟法第5 條
    第1 項、第304 條、第307 條分別定有明文。
三、經查：被告丁○○、戊○○、乙○○、丙○○、甲○○之住
    所、居所地均在臺中縣，此有被告丁○○、戊○○、乙○○
    、丙○○、甲○○之個人基本資料查詢結果、遷徙記錄資料
    查詢結果在卷可稽。公訴意旨所認被告丁○○、戊○○、乙○○、丙○○、甲○○與大陸地區女子虛偽結婚後，係在臺
    中縣、市之戶政事務所辦理結婚登記；被告戊○○與楊麗琴
    結婚、被告乙○○與謝美金、被告丙○○與戴興容結婚後，
    楊麗琴、謝美金、戴興容均係由桃園中正機場入境，此經被
    告戊○○、乙○○自承在卷，另有戴興容入出境資訊連結作
    業查詢結果、入境查驗資料（97年度偵字第13277 號第337
    頁）可資參照；而依卷內證據，亦無從證明上開被告之共犯
    （被告乙○○部分為不詳真實姓名、年籍之成年男子及謝美
    金，被告丁○○、戊○○、丙○○、甲○○部分為被告乙○○及與渠等辦理結婚登記之大陸地區女子）之犯罪地或住所
    、居所或所在地係在本院管轄之高雄縣、市內。從而，被告
    丁○○、戊○○、乙○○、丙○○、甲○○之涉嫌犯罪地或
    住所、居所或所在地均無從認係在本院轄區，且亦無相牽連
    案件繫屬於本院，是尚難認本院有管轄權，揆諸上開說明，
    本件爰應依法而不經言詞辯論，逕為諭知管轄錯誤之判決，
    並同時諭知移送於有管轄權之臺灣臺中地方法院。
據上論斷，應依刑事訴訟法第304條、第307條，判決如主文。
中    華    民    國    98    年    8     月    19    日
                  刑事第十庭   審判長法  官  李淑惠
                                     法  官  吳金芳
                                     法  官  蔡書瑜
以上正本證明與原本無異。
如不服本判決應於收受送達後10日內向本院提出上訴書狀，並應
敘述具體理由；如未敘述上訴理由者，應於上訴期間屆滿後20日
內向本院補提理由書（均須按他造當事人之人數附繕本）「切勿
逕送上級法院」。
中    華    民    國    98    年    8     月    19    日
                                     書記官  楊明月


司法院資訊處製作；財團法人民間司法改革基金會備份。
